【裁判字號】    98,交易,412
【裁判日期】    981208
【裁判案由】    過失傷害
【裁判全文】
臺灣板橋地方法院刑事判決             98年度交易字第412號
公  訴  人  臺灣板橋地方法院檢察署檢察官
被      告  甲○○
上列被告因過失傷害案件，經檢察官提起公訴（98年度偵字第56
85號），本院判決如下：
    主  文
甲○○犯過失傷害致人重傷罪，處有期徒刑伍月，如易科罰金，
以新臺幣壹仟元折算壹日。
    事  實
一、甲○○於民國97年12月22日17時35分許，騎乘車號019-DFG
    號重型機車沿臺北縣板橋市○○街往互助街方向行駛，行經
    陽明街與文德路之T 字型交岔路口時，本應注意車輛行駛時
    ，駕駛人應注意車前狀況，並隨時採取必要之安全措施，且
    超車時須前行車減速靠邊或以手勢或亮右方向燈表示允讓後
    ，後行車始得超越，超越時應顯示左方向燈並於前車左側保
    持半公尺以上之間隔超過，行至安全距離後，再顯示右方向
    燈駛入原行路線，而依當時天候晴、夜間有照明、柏油路面
    乾燥、無缺陷或障礙物、視距良好，且依其智識、能力，並
    無不能注意之情形，竟疏未注意同向前方由乙○○所騎乘之
    腳踏車已駛至道路中央即將左轉文德路，此時不宜由該腳踏
    車左側超車，縱使欲超車亦應保持足夠之安全間隔，貿然由
    乙○○所騎腳踏車左側超車且未保持安全間隔，乙○○亦疏
    未注意甲○○所騎機車已由其左後方駛來正要由左側超車而
    貿然向左偏移，致所騎腳踏車與甲○○所騎機車右側車身發
    生擦撞，乙○○因而人車倒地，受有右側顱骨骨折合併腦內
    出血及左額撕裂傷6 公分等傷害，雖經送醫施行開顱減壓術
    合併移除腦內血腫及縫合撕裂傷，仍導致呼吸衰竭氣切術後
    需長期依賴呼吸器，迄今昏迷不醒呈植物人狀態，而受有於
    身體、健康重大難治之重傷害。甲○○於肇事後留在現場，
    於有偵查犯罪職權之機關或公務員發覺肇事者前，即向前來
    現場處理之警員坦承肇事而接受裁判。
二、案經乙○○之妻丙○○○訴由臺北縣政府警察局海山分局報
    請臺灣板橋地方法院檢察署檢察官偵查起訴。
    理  由
一、按被告甲○○所犯係最重本刑為3 年以下有期徒刑、拘役或
    專科罰金之罪，屬刑事訴訟法第376 條第1 款所列之罪之案
    件，依同法第284 條之1 規定，第一審得由法官獨任進行審
    判程序，合先敘明。
二、訊據被告固坦承曾於上開時、地騎乘機車與被害人乙○○所
    騎腳踏車發生車禍，被害人因而倒地受傷，目前昏迷不醒呈
    植物人狀態之事實，惟矢口否認有何過失致重傷害之犯行，
    辯稱：伊當時車速很慢，是照著正常方式騎車，要超車前有
    看到乙○○，但乙○○看起來沒有要左轉的動作，伊該注意
    的都有注意，是乙○○的腳踏車要左轉才撞到伊的機車，伊
    沒有過失云云。經查：
  (一)程序方面：
    卷附道路交通事故現場圖、道路交通事故調查報告表（一）
    、（二）、新仁醫院診斷證明書、亞東紀念醫院診斷證明書
    各1 份，均屬被告以外之人於審判外之書面陳述，而公訴人
    及被告就上開書面陳述，於本院調查證據時知有刑事訴訟法
    第159 條第1 項不得為證據之情形，均未於言詞辯論終結前
    聲明異議，視為同意作為證據，本院審酌該等書面陳述作成
    之情形均屬正常，並無任何違背法定程序或不當之情形，且
    與待證事實相關，認適當作為證據，故上開書面陳述依刑事
    訴訟法第159 條之5 之規定，均具有證據能力。
  (二)實體方面：
  1.被告於上開時、地騎乘車號019-DFG 號重型機車正要由被害
    人乙○○所騎腳踏車左側超車時，與該腳踏車發生擦撞，致
    發生本件車禍之事實，業據被告坦承不諱，並有道路交通事
    故現場圖、道路交通事故調查報告表（一）、（二）各1 份
    及現場照片10張（見偵卷第17-24 頁）附卷可稽。被告雖以
    前詞置辯，惟被告於本院審理時已供稱：當時乙○○是騎在
    路中間，（車禍後）伊沒有移動腳踏車，本來伊想把乙○○
    扶起來，但警察說要保持現場等語（見本院98年11月24日審
    判筆錄）；又由卷附交通事故現場圖觀之，陽明街為雙向各
    1 線道之道路，被害人所騎腳踏車於車禍發生後之倒地位置
    係在陽明街雙向車道中央即行車分向線延伸處，且已有部分
    車身進入陽明街與文德路之T 字型交岔路口範圍內，顯見車
    禍發生前被害人所騎腳踏車已駛入上開路口並行駛於車道左
    側（陽明街道路中央）無疑。而腳踏車與汽機車相較而言車
    速緩慢，若持續行駛在車道左側（道路中央）汽機車行駛處
    ，容易阻塞交通或發生事故，故衡諸常情，除非腳踏車駕駛
    人欲左轉或迴轉，否則不會行駛在車道左側汽機車行駛處，
    而會偏右側行駛，以策安全。是被告在超車前見到被害人所
    騎腳踏車係行駛在車道左側（道路中央）且接近上開路口得
    左轉處時，理應注意到並判斷出被害人已即將左轉，此時不
    宜由該腳踏車左側超車，縱使欲超車亦應保持足夠之安全間
    隔，以免與即將左轉之腳踏車發生撞擊，又依卷附道路交通
    事故調查表（一）所示，當時外在狀況為天候晴、夜間有照
    明、柏油路面乾燥、無缺陷或障礙物、視距良好，且依其智
    識、能力，被告並無不能注意之情形，竟疏未注意於此，仍
    貿然由被害人所騎腳踏車左側超車且未保持足夠之安全間隔
    ，致所騎機車右側車身與被害人所騎腳踏車發生擦撞，被告
    就上開車禍之發生顯有過失。
  2.再查，被害人乙○○因本件車禍人車倒地，受有如事實欄所
    示傷害，且被害人雖經治療，仍導致呼吸衰竭氣切術後需長
    期依賴呼吸器，迄今昏迷不醒呈植物人狀態之事實，有新仁
    醫院診斷證明書、亞東紀念醫院診斷證明書各1 份（見偵卷
    第45-46 頁）在卷可佐，堪認屬實。而被告就本件車禍之發
    生有過失，已如前述，其過失行為使被害人昏迷不醒呈植物
    人狀態，受有於身體、健康重大難治之重傷害，被告之過失
    行為與被害人之受傷結果間，具有相當因果關係。又被害人
    就本件車禍之發生，雖有疏未注意被告所騎機車已由其左後
    方駛來正要超車而貿然向左偏移之過失，然被告就本件車禍
    之發生既有如前所述未注意車前狀況並隨時採取必要之安全
    措施，及超車時未保持足夠安全間隔之過失，自不能因被害
    人亦有過失，即解免被告之罪責。綜上所述，本件事證明確
    ，被告犯行堪予認定。
三、核被告所為，係犯刑法第284 條第1 項後段之過失致重傷罪
    。被告肇事後留在現場，於有偵查犯罪職權之機關或公務員
    發覺肇事者前，即向前來現場處理之警員坦承肇事，有臺北
    縣政府警察局海山分局道路交通事故肇事人自首情形記錄表
    1 紙（見偵卷第25頁）在卷可考，嗣並接受裁判，合乎自首
    之要件，爰依刑法第62條前段規定，減輕其刑。爰審酌被告
    騎乘機車上路，本應謹慎注意遵守交通規則，以維其他參與
    道路交通者之安全，竟疏未注意車前狀況及超車時應保持足
    夠之安全間隔，即貿然由被害人所騎腳踏車左側超車且未保
    持安全間隔，致發生本件車禍，被害人因而受有如前所述之
    重傷害，且被告迄未與被害人家屬達成和解，賠償被害人所
    受之損害，惟考量被告並無前科，有臺灣高等法院被告前案
    紀錄表1 紙在卷可按，素行尚佳，及被害人傷勢、被害人就
    本件車禍之發生亦有過失與雙方過失程度、被告犯後態度等
    一切情狀，量處如主文所示之刑，並諭知易科罰金之折算標
    準，以資懲儆。
據上論斷，應依刑事訴訟法第284 條之1 、第299 條第1 項前段
，刑法第284 條第1 項後段、第62條前段、第41條第1 項前段，
刑法施行法第1 條之1 ，判決如主文。
本案經檢察官王家春到庭執行職務。
中    華    民    國    98    年    12    月    8     日
                          交通法庭  法  官  楊筑婷
以上正本證明與原本無異。
如不服本判決應於收受本判決後10日內向本院提出上訴書狀，並
應敘述具體理由，如未敘述上訴理由者，應於上訴期間屆滿後20
日內補提理由書狀於本院（均須按他造當事人之人數附繕本）「
切勿逕送上級法院」。
                                    書記官  傅淑芳
中    華    民    國    98    年    12    月    8     日
附錄本案論罪科刑法條：
中華民國刑法第284條第1項
因過失傷害人者，處6 月以下有期徒刑、拘役或5 百元以下罰金
。致重傷者，處1 年以下有期徒刑、拘役或5 百元以下罰金。


司法院資訊處製作；財團法人民間司法改革基金會備份。
